臺灣臺北地方法院行政訴訟判決　
110年度交字第632號
原      告  美聯保險代理人股份有限公司

代  表  人  章慧文  
被      告  臺北市交通事件裁決所

代  表  人  蘇福智  
上列當事人間交通裁決事件，原告不服被告如附表所示之裁決，
提起行政訴訟，本院判決如下：
    主  文
原告之訴駁回。
訴訟費用新臺幣參佰元由原告負擔。　　
    事實及理由
壹、程序部分
　　本件屬交通裁決事件，爰依行政訴訟法第237條之7規定，不
    經言詞辯論，逕為判決。
貳、實體部分　　
一、事實概要：
　　原告所有000-0000號自用小客車（下稱系爭車輛），分別於
    附表所示之時間，在附表所示之地點有「在標線型人行道臨
    時停車」、「駕駛變換車道時未顯示方向燈」、「在行人穿
    越道臨時停車」之違規行為，分別被臺北市政府警察局中山
    、中正第二、大安分局（下合稱舉發機關）員警填製如附表
    所示之舉發違反道路交通管理事件通知單（下分別稱A舉發
    通知單、B舉發通知單、C舉發通知單，合稱舉發通知單）予
    以舉發。原告未於應到案日期前向被告陳述意見，經被告審
    認原告有「在標線型人行道臨時停車」、「駕駛人變換車道
    時未顯示方向燈」、「在行人穿越道臨時停車」之違規行為
    ，乃以附表所示之裁決（下分別稱A處分、B處分、C處分，
    合稱原處分）裁罰原告，原處分於民國110年11月29日送達
    原告，原告不服原處分，於110年12月10日向本院提起行政
    訴訟。
二、原告起訴主張：
　　裁決書所載違規地點及舉發違規事實欠明瞭違背行政程序法
    第5條規定。檢附道路交通管理處罰條例7條之1修正三讀之
    新聞，依中央法規標準法第18條規定，本案應適用新法規。
    另本案是否有公務員以職務取得證據，利用人民名義檢舉，
    以便領取獎金，請求法院調查等情，並聲明：原處分撤銷。
三、被告則以：
　　裁決書所載違規地點及舉發違規事實欠明瞭違背行政程序法
    第5條規定一節，查本案舉發機關舉發第AM0000000、AA0000
    000、AN0000000號交通違規存根聯影本載明：違規地點為臺
    北市○○路00巷0號、寧波東街10號、信義路4段265巷與信義
    路4段265巷5弄口；違規事實為：在標線型人行道臨時停車
    、駕駛人變換車道時未顯示方向燈、在行人穿越道臨時停車
    。上開舉發通知單係以原告車籍地址「臺北市○○區○○○路0段
    00號6樓」寄送並無有退件紀錄，且本案中華郵政股份有限
    公司臺北郵局以111年1月3日北遞字第1109511812號函查復
    並提供掛號郵件投遞簽收清單影本3份，本案舉發通知單係
    寄送上開地址並由「○○大廈服務處」收領完成送達。另有關
    裁決書違規地點因系統字數限制無法呈現，本案裁決書處違
    規地點應予更正為「臺北市○○路00巷0號、寧波東街10號、
    信義路4段265巷與信義路4段265巷5弄口」，爰依行政程序
    法第101條第1項規定予以更正，併此陳明。原告檢附道路交
    通管理處罰條例第7條之1修正三讀之新聞欲適用新法一節，
    查道路交通管理處罰條例110年12月22日修正條文，其施行
    日期尚未公佈實施，爰交通違規舉發仍應依現行條文內容辦
    理。本案是否有公務員以職務取得證據，利用人民名義檢舉
    ，以便領取獎金一節，本案舉發機關提供檢舉人資料在案並
    無原告主張之情事等語置辯，並聲明：原告之訴駁回。
四、本院之判斷：
㈠、本案應適用之法令：
　⒈道路交通安全規則第109條第2項第2款規定：汽車駕駛人，應
    依下列規定使用方向燈：二、左（右）轉彎時，應先顯示車
    輛前後之左（右）邊方向燈光；變換車道時，應先顯示欲變
    換車道方向之燈光，並應顯示至完成轉彎或變換車道之行為
    。」。
　⒉道路交通安全規則第111條第1項第1款規定：「汽車臨時停車
    時，應依下列規定：一、橋樑、隧道、圓環、障礙物對面、
    鐵路平交道、人行道、行人穿越道、快車道等處，不得臨時
    停車。」。
　⒊道路交通管理處罰條例第3條第1項第10款規定：「本條例用
    詞，定義如下：十、臨時停車：指車輛因上、下人、客，裝
    卸物品，其停止時間未滿3分鐘，保持立即行駛之狀態。」
　⒋道路交通管理處罰條例第7條之1規定：「對於違反本條例之
    行為者，民眾得敘明違規事實或檢具違規證據資料，向公路
    主管或警察機關檢舉，經查證屬實者，應即舉發。但行為終
    了日起逾7日之檢舉，不予舉發。」。
　⒌道路交通管理處罰條例第42條規定：「汽車駕駛人，不依規
    定使用燈光者，處新臺幣1,200元以上3,600元以下罰鍰。」
    。
　⒍道路交通管理處罰條例第55條第1項第1款規定：「汽車駕駛
    人，臨時停車有下列情形之一者，處新臺幣300元以上600元
    以下罰鍰：一、在橋樑、隧道、圓環、障礙物對面、人行道
    、行人穿越道、快車道臨時停車。」。
㈡、經查，原告所有之系爭車輛，於附表所示之時、地，因有「
    在標線型人行道臨時停車」、「駕駛人變換車道時未顯示方
    向燈」、「在行人穿越道臨時停車」之違規行為，遭舉發機
    關執勤員警製單舉發，經被告審認原告違規情節後，仍認違
    規事實明確，乃依道路交通管理處罰條例第55條第1項第1款
    、第42條規定，以附表所示之原處分裁處原告等情，有舉發
    通知單（本院卷第51、55、59頁）、原處分（本院卷第63、
    67、71頁）、採證照片（本院卷第53、57、61頁）在卷可稽
    ，核堪採認為真實。
㈢、復查，觀諸本件A舉發通知單之採證照片（見本院卷第53頁）
    ，照片中清晰可見系爭車輛停放於專供行人通行之人行道，
    是其確有在人行道臨時停車之違規行為無訛，舉發機關予以
    舉發，並無違誤。復觀諸本件B舉發通知單之採證照片（見
    本院卷第57頁），可見系爭車輛由該路段之左側車道向右變
    換至右側車道，期間並未使用方向燈，堪認其確有變換車道
    未依規定使用方向燈之違規行為，舉發機關予以舉發，亦無
    違誤。再觀諸本件C舉發通知單之採證照片（見本院卷第61
    頁），可見系爭車輛停放於道路旁，而其車輛後懸部分已與
    專供行人通行之枕木紋行人穿越道重疊，阻礙行人通行，足
    認其確有在行人穿越道臨時停車之違規行為無誤，舉發機關
    予以舉發，核無違誤。準此，被告就系爭車輛上開違規行為
    以附表所示之原處分依法裁法原告，洵屬適法有據。
㈣、原告雖檢附道路交通管理處罰條例第7條之1修正三讀之新聞
    ，並主張依中央法規標準法第18條規定，本案應適用新法規
    云云。惟按行為時道路交通管理處罰條例第7條之1規定：「
    對於違反本條例之行為者，民眾得敘明違規事實或檢具違規
    證據資料，向公路主管或警察機關檢舉，經查證屬實者，應
    即舉發。但行為終了日起逾七日之檢舉，不予舉發。」經查
    ，觀諸檢舉資料（見本院卷第113、95、85頁）及舉發通知
    單（見本院卷第51、55、59頁），本件原告違規行為時間分
    別係於109年10月3日、109年10月29日、109年11月4日，檢
    舉人之檢舉日期則分別係在109年10月5日、109年10月31日
    、109年11月8日，亦即檢舉人均在原告違規行為終了日起之
    七日內提出檢舉，是本件之檢舉程序符合上揭法律規定。又
    按觀諸上揭法條規定之本文規定係基於現代交通快捷、頻繁
    之特性，交通狀況變化無窮，警力執法資源有限，上開法條
    允許民眾檢舉交通違規，無非基於鼓勵社會公民自覺意識之
    目的，以民力輔助警力之不足，參酌其立法理由所稱：「因
    警力有限及部分民眾取巧違規成性，為交通秩序混亂原因之
    一，如能藉民眾利用適當管道檢舉交通違規，除可彌補警力
    不足外，亦將產生嚇阻效果」之考量。從而，民眾依上開規
    定檢舉交通違規，與增進公共利益之必要有關，是本件民眾
    檢具之違規證據行車紀錄器影像檔，自得為本院採為證據使
    用。至道路交通管理處罰條例第7條之1雖於110年12月22日
    經修正通過，惟該修正通過之條文目前尚未施行，本件自應
    適用原告行為時之道路交通管理處罰條例規定，又經本院審
    酌本件採證照片，足認原告確有附表所示之違規行為，已於
    前述，是原處分並無違誤，應予維持。原告上開主張，尚不
    可採。
㈤、又關於原告主張，裁決書所載違規地點及舉發違規事實欠明
    瞭違背行政程序法第5條規定一節。本件原處分裁決書所載
    之違規地點雖為「松江路」、「寧波東街」、「信義路四段
    」等字句，而有記載不完全等情，惟因本件之舉發通知單已
    有詳細記載違規路段為「松江路46巷6號」、「寧波東街10
    號」、「信義路四段265巷與信義路四段265巷5弄口」，且
    本件逕行舉發亦附有照片等科學儀器取得之證據，一併送達
    予原告，此有本件舉發通知單及違規採證照片附卷可稽（本
    院卷第51-61頁）。足見，本件裁決書上之「松江路」、「
    寧波東街」、「信義路四段」等文字，並非不能推知係指「
    松江路46巷6號」、「寧波東街10號」、「信義路四段265巷
    與信義路四段265巷5弄口」之意，是原處分客觀上亦符合其
    意義非難以理解，且為受規範者所得預見之明確性要件，而
    無違行政處分明確性原則。故原告上開主張，並不足採。
五、綜上所述，原告於附表所示之時、地，有如附表所示之違規
    行為，事證明確，被告所為附表所示之原處分，核無違誤。
    原告訴請撤銷原處分，為無理由，應予駁回。
六、本案判決基礎已臻明確，兩造其餘攻擊防禦方法及訴訟資料
    ，經本院審核後，認與判決結果不生影響，且無調查之必要
    ，爰不一一論述及調查，併此敘明。
七、第一審裁判費為300元，依法應由敗訴之原告負擔，且係原
    告於起訴時繳納，爰確定第一審訴訟費用如主文第2項所示
    。
八、結論：原告之訴為無理由，依行政訴訟法第98條第1項前段
    、第237條之8第1項，判決如主文。
中　　華　　民　　國　　111 　年　　2 　　月　　21　　日
                  行政訴訟庭　　法　官　張瑜鳳
以上正本係依原本作成。
如不服本判決，應於判決送達後20日內，以原判決違背法令為理
由，向本院提出上訴狀並表明上訴理由（原判決所違背之法令及
其具體內容或依訴訟資料可認為原判決有違背法令之具體事實）
，並繳納上訴裁判費新臺幣750 元。
其未載明上訴理由者，應於提出上訴後20日內，向本院補提理由
書（上訴狀及上訴理由書均須按他造人數附繕本）；如未按期補
提上訴理由書，則逕以裁定駁回上訴。　　　　　　　　　
中　　華　　民　　國　　111 　年　　2 　　月　　21　　日
                                書記官  林劭威
　　　　　　　　　
附表：
編號 違規時間／違規地點 舉發單  裁決書  證據頁碼   違規事實／違反法條 （道路交通管理處罰條例） 舉發單號 違規事實／違反法條（道路交通管理處罰條例） 裁決書／處分內容  1 109年10月3日下午2時2分／松江路46巷6號 在標線型人行道臨時停車／第55條第1項第1款 臺北市政府警察局北市警交字第AM0000000號（下稱A舉發通知單） 在人行道臨時停車／第55條第1項第1款 被告北市裁催字第22-AM0000000號／罰鍰新臺幣（下同）600元（下稱A處分） 本院卷第51、63頁 2 109年10月29日上午11時47分／寧波東街10號 駕駛人變換車道時未顯示方向燈／第42條 臺北市政府警察局北市警交字第AA0000000號（下稱B舉發通知單） 汽車駕駛人未依規定使用方向燈／第42條 被告北市裁催字第22-AA0000000號／罰鍰1,200元（下稱B處分） 本院卷第55、67頁 3 109年11月4日下午6時35分／信義路四段265巷與信義路四段265巷5弄口 在行人穿越道臨時停車／第55條第1項第1款 臺北市政府警察局北市警交字第AN0000000號（下稱C舉發通知單） 在行人穿越道臨時停車／第55條第1項第1款 被告北市裁催字第22-AN0000000號／罰鍰600元（下稱C處分） 本院卷第59、71頁